【裁判字號】    97,自緝,14
【裁判日期】    970731
【裁判案由】    詐欺
【裁判全文】
臺灣高雄地方法院刑事判決              97年度自緝字第14號
自  訴  人  南紡企業股份有限公司
代  表  人  乙○○
代  理  人  丙○○
被      告  甲○○
上列被告因詐欺案件，經自訴人提起自訴，本院判決如下:
    主  文
本件免訴。
    理  由
一、公訴意旨係以：被告於民國84年6 月28日以動產擔保交易附
    條件買賣之方式向自訴人購買1994年TOYATA廠牌AVALON型自
    小客車輛，車身號碼為4T1GB11E6SU002951 、車牌號碼YT-5
    555 號，約定總價新臺幣（下同）869,400 元，自84年8 月
    14 日 起至86年6 月10止，分為23期償付，標的物存放地點
    為高雄市○○區○○街56號，並辦妥附條件買賣之動產擔保
    交易登記，在價金付清之前，標的物所有權仍屬於出賣人所
    有，買受人僅得依約占有使用，不得任意遷移或為其他處分
    。詎被告在取得標的物之後，竟意圖為自己不法所有，於84
    年8 月10日交付第1 期款項後，即將該標的物遷移並逃匿不
    知去向，致出賣人追索無著受有損害，因認被告涉犯刑法第
    339 條第1 項詐欺罪之嫌疑，並違反動產擔保交易法第38條
    ，爰依法自訴。
二、按案件時效已完成者，應諭知免訴之判決；又免訴判決，得
    不經言詞辯論為之，刑事訴訟法第302 條第2 款、第307 條
    分別定有明文。次按被告行為後，刑法第80條、第83條關於
    追訴權時效期間、停止之規定，業已於94年2 月2 日修正公
    布，並於95年7 月1 日施行。現行刑法第2 條第1 項規定：
    「行為後法律有變更者，適用行為時之法律。但行為後之法
    律有利於行為人者，適用最有利於行為人之法律。」因追訴
    權時效之長、短，關係行為人是否受到刑事追訴或處罰，而
    追訴權時效完成者，依刑事訴訟法第302 條第2 款規定應諭
    知免訴判決，而免訴判決為實體判決，因此關於追訴時效期
    間之修正，應屬實體刑罰法律變更，而有刑法第2 條第1 項
    規定之適用，合先敘明。
三、次按修正前刑法第80條規定：「追訴權，因左列期間內不行
    使而消滅：一、死刑、無期徒刑或十年以上有期徒刑者，20
    年。二、三年以上十年未滿有期徒刑者，10年。三、一年以
    上三年未滿有期徒刑者，5 年。四、一年未滿有期徒刑者，
    3 年。五、拘役或罰金者，1 年。前項期間自犯罪成立之日
    起算。但犯罪行為有連續或繼續之狀態者，自行為終了之日
    起算。」修正前刑法第83條規定：「追訴權之時效，如依法
    律之規定，偵查、起訴或審判之程序，不能開始或繼續時，
    停止其進行。前項時效停止，自停止原因消滅之日起，與停
    止前已經過之期間一併計算。停止原因繼續存在之期間，如
    達於第80條第1 項各款所定期間四分之一者，其停止原因視
    為消滅。」，而修正後刑法第80條則規定：「追訴權，因下
    列期間內未起訴而消滅：一、犯最重本刑為死刑、無期徒刑
    或十年以上有期徒刑之罪者，30年。二、犯最重本刑為三年
    以上十年未滿有期徒刑之罪者，20年。三、犯最重本刑為一
    年以上三年未滿有期徒刑之罪者，10年。四、犯最重本刑為
    一年未滿有期徒刑、拘役或罰金之罪者，5 年。前項期間自
    犯罪成立之日起算。但犯罪行為有繼續之狀態者，自行為終
    了之日起算。」，修正後刑法第83條規定：「追訴權之時效
    ，因起訴而停止進行。依法應停止偵查或因犯罪行為人逃匿
    而通緝者，亦同。前項時效之停止進行，有下列情形之一者
    ，其停止原因視為消滅：一、諭知公訴不受理判決確定，或
    因程序上理由終結自訴者。二、審判程序依法律之規定或因
    被告逃匿而通緝，不能開始或繼續而其期間已達第80條第1
    項各款所定期間四分之一者。三、依第1 項後段停止偵查或
    通緝，而其期間已達第80條第1 項各款所定期間四分之一者
    。前二項之時效，自停止原因消滅之日起與停止前已經過之
    期間一併計算。」。本件被告涉犯二罪之重罪為刑法第339
    條第1 項詐欺罪，其法定刑為5 年以下有期徒刑、拘役或科
    或併科1 千元以下罰金，其追訴權時效期間，依修正前刑法
    第80條第1 項第2 款規定為10年，是依修正前刑法第80條第
    1 項第2 款及第83條規定，其追訴權時效如依法律之規定，
    偵查、起訴或審判之程序，不能開始或繼續時，停止其進行
    ，其時效之停止，自停止原因消滅之日起與停止前已經過之
    期間，一併計算，停止原因繼續存在之期間，如達於上開10
    年追訴權時效期間四分之一（即2 年6 月）時，其停止原因
    視為消滅，故依上開修正前刑法規定，本件追訴權時效加計
    四分之一停止期間為12年6 月；而依修正後刑法第80條第1
    項第2 款規定，其追訴權時效為20年，加計追訴權之時效因
    起訴而停止進行或依法應停止偵查或因犯罪行為人逃匿而通
    緝者停止進行之期間，停止原因繼續存在之期間如達於上開
    20年追訴權時效期間四分之一（即5 年）時，其停止原因視
    為消滅，則依修正後刑法第80條第1 項第2 款及第83條規定
    ，本件追訴權時效加計四分之一停止期間即為25年，茲經比
    較新舊法之結果，自以修正前刑法上開規定，對於被告有利
    ，依刑法第2 條第1 項規定，本件自應適用被告行為時之上
    開修正前刑法規定。
四、經查：本件被告被訴犯刑法第339 條第1 項詐欺罪，其犯罪
    行為終了之日為84年8 月10日，其追訴權時效期間，依修正
    前刑法第80條第1 項第2 款規定為10年，已如前述，經本院
    於85年12月13日分案受理，並於86年4 月8 日發布通緝日止
    之期間（此期間不生時效進行之問題），再加計因被告通緝
    致本案審判程序不能開始而停止追訴權時效進行持續所達上
    開追訴權期間之四分之一期間（即2 年6 月），再加計3 月
    又25日，被告犯刑法第339 條第1 項犯行之追訴權時效應至
    97 年6月5 日完成，惟被告迄今仍未緝獲歸案，其所犯上開
    詐欺罪之追訴權自已因時效完成而消滅，揆諸前揭說明，
    本件爰不經言詞辯論，逕為免訴之諭知。
據上論斷，應依刑事訴訟法第302 條第2 款、第307 條判決如主
文。
中    華    民    國    97    年    7     月    31    日
                    刑事第十一庭  審判長 法  官 施柏宏
                                         法  官 黃宗揚
                                         法  官 黃繼瑜
以上正本，係照原本作成，證明與原本無異。
如不服本判決應於收受本判決後10日內向本院提出上訴書狀，並
應敘述具體理由，如未敘述上訴理由者，應於上訴期間屆滿後20
日內補提理由書狀於本院（均須按他造當事人之人數附繕本）「
切勿逕送上級法院」。
中    華    民    國    97    年    7     月    31    日
                                         書記官  曾小玲


司法院資訊處製作；財團法人民間司法改革基金會備份。
